【裁判字號】    99,事聲,10119
【裁判日期】    991025
【裁判案由】    聲明異議
【裁判全文】
臺灣臺北地方法院民事裁定           99年度事聲字第10119號
異  議  人
即  債權人  乙○○
相  對  人
即  債務人  甲○○
上列異議人就與相對人間拍賣抵押物強制執行事件，對本院民事
執行處司法事務官於民國99年9月14日所為99年度司執字第52828
號駁回強制執行之裁定聲明異議，本院裁定如下：
    主  文
原裁定廢棄。
發回原司法事務官另為適當之處分。
    理  由
一、按強制執行事件，由法官或司法事務官命書記官督同執達員
    辦理之；本法所規定由法官辦理之事項，除拘提、管收外，
    均得由司法事務官辦理之；當事人或利害關係人對於強制執
    行命令或對於執行法官、書記官、執達員實施強制執行之方
    法，強制執行時應遵守之程序，或其他侵害利益之情事，得
    於強制執行程序終結前，為聲請及聲明異議，強制執行法第
    3條、第12條及法院組織法第17條之2第1項第2款分別定有明
    文。次按司法事務官處理事件所為之處分，與法院所為者有
    同一效力；當事人對於司法事務官處理事件所為之終局處分
    ，得於處分送達後10日之不變期間內，以書狀向司法事務官
    提出異議；司法事務官認前項異議有理由時，應另為適當之
    處分，認異議無理由者，應送請法院裁定之；法院認第1項
    之異議為有理由時，應為適當之裁定，認異議為無理由者，
    應以裁定駁回之，強制執行法第30條之1準用民事訴訟法第
    240條之3、第240條之4之規定亦揭櫫甚明。
二、本件聲明意旨略以：本院民事執行處99年度司執字第52828
    號拍賣抵押物強制執行事件以異議人未依限補正債權協議書
    正本之債權證明文件致執行程序無法進行為由，裁定駁回本
    件強制執行之聲請，惟查，該債權協議書正本已於聲請80年
    度拍字第1552號拍賣抵押物裁定即本件執行名義時提出供本
    院審核，且異議人仍執有抵押權設定契約書及他項權利證明
    書正本等其他證明文件，足證相對人債務尚未清償，如異議
    人有重複聲請之情事，相對人亦可對之提出異議，是縱使異
    議人未提出債權協議書正本，對於執行程序之進行亦無影響
    ，本院民事執行處司法事務官未加以斟酌，率以異議人未提
    出債權協議書正本即駁回異議人強制執行之聲請，此對異議
    人之權益不無損害，因而提出本件聲明云云。
三、經查，由債權人提出之兩造於民國（以下同）78年5月23日
    簽立之協議書影本所載，相對人確積欠債權人新台幣110萬
    元，並同意提供系爭房地設定本金最高限額新台幣120萬元
    之抵押權，該抵押權迄今未塗銷，且債權人於80年間因債務
    人未依期清償，乃向本院聲請拍賣抵押物，並經本院以80年
    度拍字第1552號裁定准予拍賣系爭不動產，依該拍賣裁定理
    由記載，當時異議人即提出兩造所訂立之協議書，上開卷宗
    因保存期限屆滿銷毀。84年間債權人曾聲請拍賣抵押物（84
    年度執字第10301號），惟因拍賣多次無人應買，又逢強制
    執行法修正第95條規定，因此在86年間視為撤回，可見債權
    人所稱債權尚未受償屬實。況依強制執行法第14條規定及第
    14條之1準用規定，如債務人即相對人主張債務已清償，亦
    應由相對人於執行程序終結前，向執行法院提起債務人異議
    之訴解決，而非裁定駁回異議人強制執行之聲請，從而，
    本件異議人指摘原裁定不當，求予廢棄，為有理由，爰廢棄
    原裁定，發回原司法事務官更為適法之處分。
四、依強制執行法第30條之1、民事訴訟法第240條之4第3項裁定
    如主文。
中    華    民    國    99    年    10    月    25    日
                  民事第一庭    法  官  鄭麗燕
以上正本係照原本作成
如對本裁定抗告須於裁定送達後10日內向本院提出抗告狀，並繳
納抗告費新臺幣1,000元
中    華    民    國    99    年    10    月    25    日
                                書記官  翁挺育

司法院資訊處製作；財團法人民間司法改革基金會備份。
